【裁判字號】    92,交抗,92
【裁判日期】    920409
【裁判案由】    違反道路交通管理處罰條例
【裁判全文】
臺灣高等法院交通事件裁定                          九十二年度交抗字第九二號
    抗  告  人
    即受處分人  甲○○   五十.
右抗告人因違反道路交通管理處罰條例案件，不服台灣台北地方法院中華民國九十一
年十二月三十一日裁定（九十一年度交聲字第一五九二號，原處分案號：北市裁三字
第裁二二－ＡＢＸ○八八八四九號、北市裁三字第裁二二－ＡＢＸ○八八八五○號）
，提起抗告，本院裁定如左：
    主  文
抗告駁回。
    理  由
一、按汽車駕駛人轉彎時，不依標誌、標線、號誌指示者，處銀元二百元以上六百元
    以下罰鍰；而汽車駕駛人，駕駛汽車違反道路交通管理處罰條例第四十八條規定
    者，除應依該條所規定之罰鍰處罰外，並記違規點數一點，道路交通管理處罰條
    例第四十八條第二款、第六十三條第一項第一款有明文規定。又按汽車駕駛人，
    駕駛汽車有違反本條例之行為，經交通勤務警察制止時，拒絕停車接受稽查而逃
    逸者，除按各該條規定處罰外，處新臺幣三千元以上六千元以下罰鍰；而汽車駕
    駛人，駕駛汽車違反道路交通管理處罰條例第六十條第一項規定者，除應依該條
    所規定之罰鍰處罰外，並記違規點數一點，道路交通管理處罰條例第六十條第一
    項、第六十三條第一項第一款亦分別定有明文。又道路交通管理處罰條例第三條
    第八款及道路交通安全規則第二條第一項第一款，均明文規定該等有關道路交通
    管理法規所稱之汽車包含機器腳踏車。
二、本件原裁定意旨略指以：異議人即受處分人甲○○於九十年十月二日下午二時五
    十分許，騎乘其所有之車牌號碼ＡＴＩ–七三一號重型機車，沿臺北市○○街由
    南往北方向行駛至與市○○道○○路口時，因違規左轉經警攔停又拒絕停車接受
    稽查，而為臺北市政府警察局大安分局警員余昭宏以受處分人之機車有違反前揭
    道路交通管理處罰條例第四十八條第二款（舉發通知單贅引第一項，應予更正）
    、第六十條第一項規定之事實而掣單舉發，嗣將舉發通知單送達於受處分人後，
    受處分人於舉發通知單上所載之應到案日期前向原處分機關提出申訴，並陳明其
    係實際駕駛人，經原處分機關函請舉發單位調查結果，仍認受處分人騎乘機車有
    前開違規行為，原處分機關乃於九十一年十月十五日分別依道路交通管理處罰條
    例第四十八條第二款（裁決書贅引第一項，應予更正）、第六十三條第一項第一
    款、違反道路交通管理事件統一裁罰基準表之規定，裁處受處分人罰鍰新臺幣六
    百元，並記違規點數一點；又另依道路交通管理處罰條例第六十條第一項、第六
    十三條第一項第一款、違反道路交通管理事件統一裁罰基準表之規定，裁處受處
    分人罰鍰新臺幣三千元，並記違規點數一點。受處分人甲○○於原審聲明異議固
    坦承於右揭時間確曾騎乘其所有之車牌號碼ＡＴＩ–七三一號重型機車途經上開
    禁止左轉之路口而左轉行駛，惟矢口否認有前述違規行為，辯稱：伊因騎車較慢
    而市○○道又寬，故未穿越市○○道之際燈光號誌即轉為紅燈，只好改向左轉，
    絕無違規，伊知道該路口不能左轉，但如果要直行，就會撞到他人，所以才左轉
    行駛，但又看見前面有員警，因趕時間，不希望與員警有爭執，故在迴轉道迴轉
    離開，當時該員警距離伊約三十公尺，既未舉手亦未鳴笛，並無經警攔停拒絕停
    車接受稽查云云。然查受處分人之上述機車於前揭時地違規左轉並經警攔停而拒
    絕停車接受稽查之事實，業據證人即目睹受處分人所有之機車違規行駛之警員余
    昭宏於原審結證屬實，細究證人證述事件經過，益徵受處分人以其乃因不得已始
    左轉、並未見警員攔停云云置辯，顯係事後圖卸飾詞，殊難採信，本件受處分人
    騎乘其所有之機車而有上述等違規行為均堪認定。因認原裁決機關所為之裁決處
    分，並無不當，本件受處分人之異議為無理由，而裁定駁回其聲明異議等語，經
    核並無不合。
三、本件抗告人抗告理由略以：抗告人請查庭訊內容，該員警說抗告人騎車很慢，且
    以當時車燈快變（不管綠燈變黃燈或黃燈變紅燈）因騎車很慢，故從直行到轉彎
    完成，該燈號肯定變換完成，抗告人隨燈號改變行車方向，此證明並無違規，更
    無逃逸。可證明警員有誤判，為此提起抗告云云。
四、惟查抗告人即受處分人確有騎乘其所有之車牌號碼ＡＴＩ–七三一號重型機車在
    上開時地違反禁止左轉標誌指示逕為左轉及拒絕停車接受稽查而逃逸之違規行為
    ，除有舉發違反道路交通管理事件通知單影本二份在卷可稽之外，並據原審傳訊
    證人即目睹抗告人所有之機車違規行駛之警員余昭宏到庭具結擔保其供述之真實
    性，並在負擔偽證罪之處罰心理下證稱：舉發地點係在臺北市市○○道與延吉街
    交岔路口之西北角，該處自延吉街由南向北方向禁止左轉市○○道向西前進，設
    有禁止左轉標誌，抗告人之機車是從延吉街由南向北行駛到路口處就左轉市○○
    道，當時快要變換燈號，伊即持指揮棒上下搖動指示其停車，並有吹哨，距離約
    有二、三十公尺，當時只有其一輛機車左轉而來，並靠迴轉道內側之車道行駛，
    然後就轉入迴轉道離去等語。查證人余昭宏為原處分機關所認定抗告人所有之機
    車有前開違規事實之原證人，其並到庭以言詞供述本件訴訟上之待證事實–即抗
    告人所有之機車有前開違規事實，由其證詞可得有抗告人騎乘其所有之機車確有
    上開違規行為之心證，且依卷存證據資料內並無任何積極證據足以證明證人余昭
    宏上開證詞係屬虛偽，亦無足以令人顯信余昭宏之證述為不可採之證據存在，自
    不得僅以證人係本件開單告發之員警而抹煞其在訴訟上所具有之原證人資格，而
    抗告人復無舉出任何對其有利之證據，以足使法院對證人所供述抗告人所有之機
    車違規之事實產生合理之懷疑。況抗告人於原審亦坦承其明知該路口係禁止左轉
    ，且自稱因工作繁忙不想與警員爭執違規左轉之事，且不願耗時間提示相關證件
    予警員，始直接左轉迴轉道等語，再參以上述證人證述事件經過，益徵抗告人確
    有上開違規行為。從而原處分機關分別依前揭道路交通管理處罰條例第四十八條
    第二款、第六十三條第一項第一款、違反道路交通管理事件統一裁罰基準表之規
    定，裁處異議人罰鍰新臺幣六百元，並記違規點數一點；又另依道路交通管理處
    罰條例第六十條第一項、第六十三條第一項第一款、違反道路交通管理事件統一
    裁罰基準表之規定，裁處抗告人罰鍰新臺幣三千元，並記違規點數一點，均核無
    違誤，原裁定因認抗告人之聲明異議無理由而裁定駁回之，經核原裁定認事用法
    ，並無不合，抗告人抗告意旨，仍執陳詞指摘原裁定不當，其抗告為無理由，應
    予駁回。
據上論結，應依道路交通案件處理辦法第二十六條，道路交通管理處罰條例第八十九
條，刑事訴訟法第四百十二條，裁定如主文。
中      華      民      國    九十二    年      四      月      九      日
                              台灣高等法院交通法庭
                                  審判長法  官  陳  正  雄
                                        法  官  許  宗  和
                                        法  官  許  錦  印
右正本證明與原本無異。
不得再抗告。
                                        書記官  楊  妙  恩
中      華      民      國    九十二    年      四      月     十一     日


司法院資訊處製作；財團法人民間司法改革基金會備份。
